【裁判字號】    99,易,388
【裁判日期】    990429
【裁判案由】    傷害
【裁判全文】
臺灣臺北地方法院刑事判決               99年度易字第388號
公  訴  人  臺灣臺北地方法院檢察署檢察官
被      告  丁○○
            丙○○
            戊○○
            乙○○
上列被告因傷害案件，經檢察官提起公訴（98年度調偵字第549
號），本院判決如下：
    主  文
丁○○共同傷害人之身體，累犯，處拘役肆拾日，如易科罰金，
以新臺幣壹仟元折算壹日。
丙○○、戊○○、乙○○共同傷害人之身體，各處拘役參拾日，
如易科罰金，均以新臺幣壹仟元折算壹日。
    事  實
一、丁○○前因違背安全駕駛致交通危險案件，於93年9月29日
    經本院以93年度北交簡字第1955號判處有期徒刑2月，如易
    科罰金以銀元300元折算1日，93年10月29日確定，93年12月
    7日易科罰金執行完畢；又因違背安全駕駛致交通危險案件
    ，於94年11月10日經臺灣桃園地方法院，以94年度桃交簡字
    第1579號判處有期徒刑5月，如易科罰金以銀元300元折算1
    日，95年1月16日確定，95年9月15日易科罰金執行完畢，竟
    不知悔改，緣丁○○之父丙○○、弟丁○○及在臺北市萬華
    區中央市場同一攤位（臺北市○○路145巷5號）工作之乙○○，與甲○○、辛○○夫妻為相鄰攤商，雙方攤位相距僅一
    狹窄走道，民國96年7月21日上午10時許，丙○○因覺甲○○將保麗龍箱置於走道，影響其搬送魚貨，乃指示戊○○叫
    丁○○前來攤位幫忙，並指責甲○○之不是，二人因而發生
    口角爭執。未久，丁○○由攤位對面之住家抵達攤位時，見
    丙○○、甲○○二人發生口角爭執，心生不滿，竟基於傷害
    他人身體之犯意，徒手推倒甲○○、辛○○夫妻，並加以毆
    打，戊○○、丙○○、乙○○三人見狀，亦萌生共同傷害他
    人身體之故意，一擁而上，與丁○○共同將甲○○、辛○○
    壓倒在地，丁○○、乙○○二人則繼續徒手毆打甲○○、辛○○夫妻，旋經附近攤商勸阻後罷手，因而致甲○○受有頭
    部外傷併多處壓痛、後頸挫傷併壓痛、右肩挫傷併壓痛、左
    小腿挫傷併瘀傷及右膝後挫傷並擦傷之傷害，辛○○受有右
    手肘挫傷併擦傷及下背挫傷併壓痛之傷害；丁○○則於過程
    中亦受有左側顏面挫擦傷、左膝挫擦傷之傷害（此部分業經
    檢察官為不起訴處分）。
二、案經甲○○、辛○○訴由臺北市政府警察局萬華分局報請臺
    灣臺北地方法院檢察署檢察官偵查起訴。
    理  由
一、證據能力部分：按被告以外之人於審判外之陳述，雖不符刑
    事訴訟法第159條之1至第159條之4規定，而經當事人於審判
    程序同意作為證據，法院審酌該言詞陳述或書面陳述作成時
    之情況，認為適當者，亦得為證據；當事人、代理人或辯護
    人於法院調查證據時，知有刑事訴訟法第159條第1項不得為
    證據之情形，而未於言詞辯論終結前聲明異議者，視為有前
    項之同意，刑事訴訟法第159條之1、159條之5第1、2項分別
    定有明文。本判決下列所引用被告丁○○、丙○○、戊○○
    、乙○○以外之人於審判外之陳述，檢察官及被告等於言詞
    辯論終結前均未聲明異議，本院審酌各該證據資料製作、取
    得時之情況，亦無違法不當及證明力明顯過低之瑕疵，以之
    作為證據核屬適當，故揆諸前開規定，認為有證據能力，合
    先敘明。
二、訊據被告等固供承被告丙○○於前開時、地與告訴人甲○○
    發生口角衝突，被告丁○○並出手推打告訴人甲○○之胸口
    ，惟均否認有何傷害犯行，辯稱渠等並未動手毆打告訴人甲○○、辛○○夫妻云云。
三、經查：
    (一)被告丙○○於前開時、地，因不滿走道遭放置保麗龍箱，
      因而與告訴人甲○○發生口角爭執，並指示被告戊○○叫
      被告丁○○前來攤位之事實，業據被告丙○○、丁○○、
      戊○○供承在卷，互核相符。嗣被告丁○○到場後，因不
      滿告訴人甲○○與其父丙○○口角，竟動手推倒告訴人甲○○、辛○○夫妻，被告戊○○、丙○○、乙○○3人見
      狀，亦共同將甲○○、辛○○壓倒在地，丁○○、乙○○
      2人則繼續徒手毆打甲○○、辛○○夫妻之事實，亦經證
      人即攤商庚○○、己○○指證綦詳，核與證人即告訴人甲○○、辛○○指證情節大致相符；告訴人甲○○因而受有
      頭部外傷併多處壓痛、後頸挫傷併壓痛、右肩挫傷併壓痛
      、左小腿挫傷併瘀傷及右膝後挫傷並擦傷之傷害，辛○○
      受有右手肘挫傷併擦傷及下背挫傷併壓痛之傷害，亦有西
      園教學醫院96年7月21日診斷證明書日2件（見96年度偵字
      第19778號偵查卷第14、19頁），及彼等受傷照片（見96
      年度偵字第19778號偵查卷第38-42頁、96年度偵字第
      23559 號卷第25、26、27、29、31-38頁）附卷可憑，被
      告等空言否認傷害，顯與前開事證有違，尚難採信。
    (二)公訴人雖依證人甲○○、辛○○之指述，認被告乙○○、
      丙○○係持棍棒毆打甲○○，惟訊之被告等均否認持棍毆
      打情事。詰之證人即告訴人甲○○於本院審理時雖指稱「
      （傷勢如何造成？）被告丁○○揮拳，被告丙○○拿棍棒
      打我」等語（見本院99年4月19日審判筆錄第6頁），惟就
      其所受傷害亦逐一證稱：「（臉部的傷勢）是被告丁○○
      用拳頭毆打的，他直接揮拳過來」、「（頭部及其他傷勢
      如何造成？）當時我跟太太證人劉欣怡都被被告4人壓在
      地上」、「（手如何受傷？）當時被告4個人壓過來一起
      打，我不知道我是如何受傷的，我腳的傷勢也是這樣造成
      的」（見本院同前筆錄第5頁）；證人即告訴人辛○○亦
      證稱其無法確定當天是否有遭棍棒毆打等語（見本院同前
      日筆錄第13頁），彼等均未能指證有受棍棒毆擊之傷害。
      且證人辛○○雖證稱看到被告丁○○持木棍、丙○○持鐵
      棒云云（見本院同前日筆錄第11頁），然其指稱被告丙○○持鐵棒云云，與證人甲○○證稱被告丙○○係持木棍云
      云已有未合（見本院同前日筆錄第6頁）。參諸被告丁○○為最先動手之人，果有持棍攻擊行為，自當極為明顯可
      見，換言之，在場之人均當印象深刻，殆無為不同指述之
      可能，尤其直接遭其推打之證人甲○○益然，然證人甲○○竟稱無法確定被告丙○○以外之另名持棍者為何人云云
      （見本院99年4月19日審判筆錄第6頁），更與常情有違。
      遑論依證人甲○○、辛○○所述，彼等係遭被告等4人壓
      倒在地，證人庚○○指稱「（被告4人壓在被害人上面）
      就像疊羅漢一樣疊在一起」、「就是一堆人打一個人，被
      打的那個人倒在地上，其他人就壓在上面打，是整個身體
      趴在上面打」（見本院同日筆錄第14、17頁），又前開事
      發地點為擁擠之市場攤位（見本院卷第49頁及被告99年4
      月19日所提照片與攤商位置圖），亦為被告及告訴人等所
      是認，實難想見被告等4人壓倒告訴人2人，並與之貼身接
      觸之情形下，被告等尚有何揮棍毆擊空間。佐以證人己○○證稱：「剛開始看到丁○○先動手打甲○○，徒手往甲○○上半身打…丁○○又拳頭打甲○○的上半身…丁○○
      打不止2拳」、「（問：丙○○及乙○○兩人有無拿棍子
      打人？）我沒有看到」（見96年度偵字第23559號卷第6-7
      頁）；證人庚○○證稱：「…有看到乙○○徒手打甲○○
      ，這時候辛○○跟甲○○都倒在地上，甲○○是壓著辛○○，所以乙○○是從上往下去打甲○○，因為這時候我拉
      著乙○○，他還在打甲○○，丙○○我沒有看到他打人，
      他是我第一個拉開的，因為丙○○有去壓甲○○夫婦，我
      拉開之後，丙○○說要去後面拿棍子，丙○○後來就拿一
      個棍子過來，因為我勸架就沒有再動手…剛開始他們動手
      我沒有看到，是看到他們4個去壓甲○○夫婦，丁○○是
      徒手打還在地上的甲○○…」（見同前偵查卷第8頁）、
      「他（指被告丙○○）有去後面拿棍子出來，但沒有再動
      手…」（見本院同日筆錄第18頁），均未敘及被告等4人
      有何持棍毆打告訴人之行為。本案復無扣案棍棒可供佐證
      ，自難僅憑告訴人等前開互不相符之指證，遽認被告等有
      持棍毆打行為。至於證人己○○雖稱其「…沒有從頭看到
      尾，我是從中間看到結束，然後去送貨」云云（見96年度
      偵字第23559號偵查卷第7頁），然依其指證「剛開始看到
      丁○○先動手打甲○○，徒手往甲○○上半身打，甲○○
      就倒了…」等情（見同前偵查卷第6頁），核與被告及告
      訴人等所述之肢體衝突起始相符，是證人己○○所述「從
      中間看到結束」云云，顯係未見衝突起因之意，並無礙其
      所證毆打過程之認定。從而，本件被告等辯稱當日並未持
      棍毆打告訴人等語，應堪採信，公訴人認被告乙○○、丙○○持棍棒毆打甲○○一節，尚不能證明。
    (三)告訴人2人於事發當日前往西園教學醫院分別驗得甲○○
      受有頭部外傷併多處壓痛、後頸挫傷併壓痛、右肩挫傷併
      壓痛、左小腿挫傷併瘀傷及右膝後挫傷並擦傷之傷害，辛○○受有右手肘拴傷併擦傷及下背挫傷併壓痛之傷害，此
      有西園教學醫院96年7月21日診斷證明書日二件附卷可憑
      （見96年度偵字第19778號偵查卷第14、19頁），渠等嗣
      雖於同年月23日再取得同一醫院之另紙診斷證明書，記載
      甲○○受有右頸8×8公分擦挫傷、頭皮多處擦挫傷及後頸
      部5×5公分擦挫傷之傷害、辛○○受有下背挫傷、右肘擦
      挫傷及右大腿、膝、小腿多處挫傷之傷害（見96年度偵字
      第23559號卷第24、30頁），惟本院斟酌前述97年7月23日
      之診斷證明書乃事發2日後之診斷情形，間有部分傷勢記
      載方式略有不同，是以診斷書開立日期觀之，仍認應以事
      發當日即96年7月21日之診斷記載為準。
    (四)被告等雖辯稱被告丁○○當日亦遭毆打成傷云云，並提出
      受傷照片及診斷證明書為證，惟本件確係被告丁○○動手
      在先，已詳前述，其指述告訴人甲○○另涉傷害部分，亦
      經不起訴處分，非本案起訴範圍，故無誤礙於前述事實之
      認定，併此敘明。
    本件事證明確，被告犯行均堪認定。
四、核被告丁○○、丙○○、戊○○、乙○○所為係犯刑法第27
    7條第1項之傷害罪，渠等於同一時、地以1傷害行為同時傷
    害告訴人甲○○、辛○○2人，侵害2身體法益，為想像競合
    犯，應從一重處斷。又被告等互有犯意聯絡與行為分擔，為
    共同正犯。末查，被告丁○○前因違背安全駕駛致交通危險
    案件，於93年9月29日經本院以93年度北交簡字第1955號判
    處有期徒刑2月，如易科罰金以銀元300元折算1日，93年10
    月29日確定，93年12月7日易科罰金執行完畢；又因違背安
    全駕駛致交通危險案件，於94年11月10日經臺灣桃園地方法
    院，以94年度桃交簡字第1579號判處有期徒刑5月，如易科
    罰金以銀元300元折算1日，95年1月16日確定，95年9月15
    日易科罰金執行完畢，有臺灣高等法院被告前案紀錄表之記
    載可憑，其於前案執行完畢後5年內，故意再犯本件有期徒
    刑之罪，為累犯，應依法加重其刑。爰審酌被告與告訴人間
    為相鄰攤商，因物品擺設、走道使用之認知與習慣有異，發
    生齟齬，致生本件肢體衝突，被告等雖占人數優勢，惟衝突
    時間不長，渠等以徒手毆打之犯罪手段、所致告訴人受有多
    處擦、挫傷害之傷害程度，暨被告丁○○雖動手在先，然於
    衝突過程中亦受有左側顏面挫擦傷及左膝挫擦傷之傷害，並
    分別審酌被告等素行與犯罪後之態度等一切情狀，各量處如
    主文所示之刑，並均諭知易科罰金之折算標準。
據上論斷，應依刑事訴訟法第299條第1項前段，刑法第28條、第
277條第1項、第55條、第47條第1項、第41條第1項前段，刑法施
行法第1條之1，判決如主文。
本案經檢察官鄧定強到庭執行職務
中    華    民    國    99    年    4    月    29   日
                  刑事第十一庭  法  官  劉方慈
以上正本證明與原本無異。
如不服本判決應於收受送達後10日內向本院提出上訴書狀，並應
敘述具體理由；其未敘述上訴理由者，應於上訴期間屆滿後20日
內向本院補提理由書（均須按他造當事人之人數附繕）「切勿逕
送上級法院」。
                                書記官  林妙穗
中    華    民    國    99    年    4     月    26    日
附錄論罪法條：
中華民國刑法第277條
（普通傷害罪）
傷害人之身體或健康者，處 3 年以下有期徒刑、拘役或 1 千元
以下罰金。
犯前項之罪因而致人於死者，處無期徒刑或 7 年以上有期徒刑
；致重傷者，處 3 年以上 10 年以下有期徒刑。

司法院資訊處製作；財團法人民間司法改革基金會備份。
